【裁判字號】    97,上易,1280
【裁判日期】    970828
【裁判案由】    竊盜
【裁判全文】
臺灣高等法院臺中分院刑事判決        97年度上易字第1280號
上  訴  人
即  被  告  甲○○
上列上訴人因竊盜案件，不服臺灣臺中地方法院97年度易字第17
25號中華民國97年6月5日第一審判決（起訴案號：臺灣臺中地方
法院檢察署97年度偵字第5605號），提起上訴，本院判決如下：
    主  文
原判決撤銷。
甲○○無罪。
    理  由
一、公訴意旨略以：被告甲○○於民國（下同）97年1月7日下午
    2時52分許，在位於臺中縣大雅鄉○○○路182號之中華電信
    股份有限公司大雅營業所繳納電話費時，見排在其前方之乙
    ○○，正在櫃檯忙於繳費，即趁乙○○疏於注意之際，出手
    伸往乙○○背在背部右後方之背包，徒手竊取乙○○擺放在
    該背包內之夾鏈袋1只（內有現金新台幣（下同）1萬元及電
    話帳單等物）。得手後，將之據為己有。嗣乙○○於稍後發
    現其擺放在櫃檯之皮包遭竊，經報警處理後，發現上開夾鏈
    袋亦遭人竊取。經警調閱該營業所之櫃檯監視錄影畫面清查
    後，循線查獲甲○○。因認被告涉犯刑法第三百二十條第一
    項之竊盜罪嫌。
二、按犯罪事實應依證據認定之，無證據不得認定犯罪事實。又
    不能證明被告犯罪者，應諭知無罪之判決，刑事訴訟法第一
    百五十四條第二項、第三百零一條第一項定有明文。另按事
    實之認定，應憑證據，如未能發現相當證據，或證據不足以
    證明，自不得以推測或擬制之方法，以為裁判基礎（參照最
    高法院四十年台上字第八六號判例）。公訴人認上訴人即被
    告甲○○（以下簡稱被告）涉有右揭竊盜犯嫌，無非以被告
    坦承於前開時間，前往中華電信股份有限公司大雅營業所排
    隊繳納電話費，且據告訴人乙○○於警詢及臺灣臺中地方法
    院檢察署偵查中指訴綦詳 ，並有監視錄影器畫面2張附卷足
    憑。而觀諸監視錄影畫面 ，被告當時肩上正斜背著1只深色
    背包，倘遭監視器所拍下之畫面，係被告當時從其斜背之背
    包內拿出包包與帳單之畫面，則何以被告之右手並非伸往其
    自身下方之背包處，而係伸往告訴人之右後方處？且被告之
    臉孔亦無朝下翻找背包內東西之舉動，而係其他排隊等候之
    人一樣之轉向告訴人後方之電視機畫面？被告此舉無非係想
    混淆視聽，並鬆懈周邊人員注意力之舉。且有中華電信豐原
    營業處欠費通知函在卷為其主要論據。
三、訊據被告堅決否認上揭犯行，辯稱：是因為監視錄影器角度
    的問題，伊後來拿出來的東西是伊的包包和帳單，並沒有去
    偷告訴人皮包內的東西等語。
四、經查：
、卷附臺中縣大雅鄉○○○路 182號之中華電信股份有限公司
    大雅營業所繳費處櫃檯97年1月7日14時52分57秒及同日14時
    52分58秒之現場照片以及原審勘驗上開時地之光碟，固顯示
    被告以右手趨前接近告訴人之右後方（見臺中縣警察局豐原
    分局中縣豐警偵字第09700017984號卷第13頁 、原審卷第23
    頁），惟均未能明確顯示被告該動作取出之物品即係告訴人
    所有裝一萬元之夾鏈袋以及帳單。再經本院勘驗同一光碟片
    結果，被告於97年1月7日14時52分57秒及同日14時52分58秒
    在告訴人後方為上開動作取出物品 ，延至同日15時3分之10
    分鐘後，被告雙手均持著取出之物品一直站在告訴人右後方
    ，直至告訴人繳完費用離開，有本院勘驗筆錄在卷可稽（見
    本院卷第14頁反面），果被告係竊取告訴人所有之裝一萬元
    之夾鏈袋以及帳單，且有如起訴意旨所指被告有混淆視聽，
    並鬆懈周邊人員注意力之舉動，被告斷無仍手持竊得之物品
    ，站立現場十分鐘而未匆忙離開之理。足證被告所為上開動
    作，顯非竊取告訴人之夾鏈袋以及帳單至明。
、另告訴人於九十七年一月二十三日警詢時經詢及失竊何物時
    ，僅指稱：「玉山銀行信用卡一張、台新銀行金融卡一張、
    郵局金融卡一張、身分證一張、健保卡、機車駕照、新台幣
    八百元」等語（見偵查卷第二十五頁），已距案發當日十六
    日餘，惟並未指稱其所有裝有一萬元之夾鏈袋以及帳單失竊
    盜。嗣於九十七年一月二十八日警詢時再指稱：「九十七年
    一月七日十四時五十分許，當時我至臺中縣大雅鄉○○○路
     182號之中華電信股份有限公司大雅營業所繳納客戶帳單費
    ，當時我將客戶所屬威寶及亞太電信公司的帳單及費用新台
    幣一萬元放置於夾鏈袋內，並將該夾鏈袋放置於我的後側背
    包內，當時我繳納電信費用帳單時尚未發覺遭竊，直至警方
    通知我時才發覺遭竊‧‧‧警方受理後調閱中華電信公司繳
    費櫃檯錄影監視系統畫面時，發現我背包內客戶帳單費用遭
    竊情形，打電話向我求證，我才發現背包內客戶帳單及繳費
    之新台幣遭竊」等語（見臺中縣警察局豐原分局中縣豐警偵
    字第09700017984號卷第10頁 ），依上開告訴人九十七年一
    月二十八日警詢之指述，係因警調閱中華電信公司繳費櫃檯
    錄影監視系統，發現被告當時亦有在場繳費，且被告有上開
    動作始認為伊所有之一萬元夾鏈袋以及帳單失竊。惟如前所
    述，上開勘驗結果，並無從證明被告取出之物係告訴人之物
    ，且被告於取出物品後仍持所取出之物站立在告訴人右後方
    十分鐘，顯無從以該被告取物之動作，認告訴人之一萬元及
    帳單係被告所竊取，是縱告訴人之一萬元及帳單確已失竊，
    亦無從認定係被告所竊。
、公訴人雖舉中華電信豐原營業處欠費通知函（見臺中縣警察
    局豐原分局中縣豐警偵字第09700017984號卷第17頁） ，執
    為本件被告竊盜之依據，惟查：該函係通知被告（原名呂秀
    連）繳納欠費通知，而97年1月7日被告即係前往繳納該欠費
    ，此據被告於警詢供明（見臺中縣警察局豐原分局中縣豐警
    偵字第09700017984號卷第6頁），復有中華電信豐原營業處
    收據影本在卷可稽（見臺中縣警察局豐原分局中縣豐警偵字
    第09700017984號卷第17頁 ），則該欠費通知函僅能證明被
    告當天前往繳費，並無從執為被告竊盜之依據。
五、綜上所述，本件被告堅決否認竊盜，告訴人之指述係依據光
    碟而來，惟光碟經勘驗結果，並無從證明被告竊盜，本件顯
    無積極證據足資證明被告竊盜，原審疏未詳查，遽對被告論
    罪科刑，即有違誤。被告上訴否認犯罪，指摘原審判決不當
    ，即有理由，自應由本院將原審判決予以撤銷改判，並諭知
    被告無罪。
據上論結，應依刑事訴訟法第三百六十九條第一項前段，第三百
六十四條、第三百零一條第一項，判決如主文。
本案經檢察官丙○○到庭執行職務。
中    華    民    國    97    年    8     月    28    日
            刑事第二庭   審判長法  官   李  璋  鵬
                               法  官   胡  森  田
                               法  官   胡  忠  文
上列正本證明與原本無異。
不得上訴。
                               書記官   陳  文  琴
中    華    民    國    97    年    8     月    28    日


司法院資訊處製作；財團法人民間司法改革基金會備份。
